【裁判字號】    90,易,1619
【裁判日期】    901116
【裁判案由】    偽造文書等
【裁判全文】
臺灣臺北地方法院刑事判決                          九十年度易字第一六一九號
    公  訴  人  臺灣臺北地方法院檢察署檢察官
    被      告  甲○○
右被告因偽造文書等案件，經檢察官提起公訴（九十年度偵字第一一七九一號），本
院判決如左：
    主  文
甲○○連續行使變造營業小客車駕駛人執業登記證，足以生損害於公眾及他人，處有
期徒刑參月，如易科罰金，以佰元折算壹日。
扣案之變造營業小客車駕駛人執業登記證壹張（證號：一七Ｏ九二四）上甲○○照片
壹張沒收。
    事  實
一、甲○○意圖為自己不法之所有，於民國八十九年六、七月間，在台北市○○○路
    及市○○道○○路口附近之計程車休息站拾獲乙○遺失之營業小客車駕駛人執業
    登記證一張（為乙○於八十七年七月間，在臺北市○○○路及忠孝東路十字路口
    附近之計程車休息站遺失）並侵占入己，且經一、二月後，竟在前揭拾獲之處所
    ，將自己之相片貼換於上開拾獲之登記證上，並將該登記證上之名字改為甲○○
    ，變造該執業登記證，足以生損害於該證號執業登記證之真正領用人乙○、車輛
    監理機關對於營業小客車駕駛人資料管理及警察機關對交通行政管理之正確性，
    並基於行使該變造特種文書之概括犯意，將上開執業登記證置放於其所駕駛之車
    號Ｄ二－三六三號營業小客車證架上，連續對搭乘該車之乘客行使之。嗣經警於
    九十年五月九日在台北市○○路及中山南路口查獲，並扣得上開變造之執業登記
    證一張。
二、案經臺北市政府警察局中正第一分局報請臺灣臺北地方法院檢察署檢察官偵查起
    訴。
    理  由
一、訊據被告坦承有於前揭處所拾獲上開登記證並換上自己照片之事實，雖辯稱：伊
    撿到當時，該登記證已經過期，伊以為是別人丟棄不用，故將登記證置於車上，
    伊之車子已數年未營業，被查獲當天是因將車子開去保養云云。惟查：乙○於前
    揭時、地遺失上開登記證之事實，業據證人乙○於警訊及偵查中證述屬實，且有
    上開變造之證件扣案可憑，而被告於警訊中供稱：「我現在於大臺北計程車合作
    社靠行開計程車為業。」「我領有職業駕駛執照，之前因車禍肇事扣件在裁決所
    未領回，因有其他違規積案未清所以沒去領回。我的執業登記證亦因逾期未查驗
    違規被警方攔檢（成都路、西寧南路）取締查扣，時間約在一年以前。」「拾得
    至今約已使用半年時間，我每天營業額約新臺幣五百元。」（見九十年五月九日
    偵訊筆錄）於偵查中供稱：「車子未檢驗，為警查扣，係一年前之事，駕照在裁
    決所，係發生車禍被扣。」「（問：何時寫上姓名？）沒用多久，拾到後一、二
    個月在拾獲處之休息站寫，並將之置車上，即有開車出來才有放上去。」（見九
    十年五月十日訊問筆錄）。顯見被告因自己之執業登記證被查扣而未領回，為繼
    續計程車之營業，於拾得上開登記證並變造後，即置於車上供營業使用，足生損
    害於乙○及主管機關管理之正確性；況衡諸常情，被告若未使用該拾得之營業登
    記證，何須變造並置於車上？又如何為警方在台北市○○路及中山南路口查獲？
    故被告所辯顯係事後卸責之詞，自難採信。本件事證明確，被告犯行洵堪認定。
二、按以從事營業小客車駕駛為業者，應於執業前向警察機關辦理執業登記，領有營
    業小客車駕駛人執業登記證，始得執業。營業小客車駕駛人執業登記管理辦法第
    三條定有明文，故執業登記證係證明營業小客車駕駛人執行業務之證明，性質上
    屬刑法第二百十二條所列特許證之一種。被告偽造執業登記證持以行使，有使人
    誤信其已依規定向警察機關辦理執業登記之虞，自足以生損害於該證號之持用人
    、車輛監理機關對於營業小客車駕駛人資料管理及警察機關對交通行政管理之正
    確性。核被告所為，係犯刑法第三百三十七條前段之侵占遺失物罪及同法第二百
    十六條、第二百十二條之行使變造特種文書罪，被告變造證書復持以行使，變造
    證書之低度行為為高度之行使行為所吸收，亦不另論罪。被告多次行使變造特種
    文書犯行，時間緊接，方法相同，觸犯構成要件相同之罪名，顯係基於概括犯意
    反覆為之，依刑法第五十六條關於連續犯規定論以一罪，並依法加重其刑。被告
    所犯上開侵占遺失物罪及連續行使變造特種文書罪二罪間有方法結果之牽連關係
    ，應依刑法第五十五條牽連犯之規定，從較重之連續行使變造小客車營業登記證
    罪處斷。爰審酌被告犯罪後未能坦承犯行，態度難稱良好，犯罪之動機無非在於
    執業維生，犯罪之情節尚屬輕微，暨其生活狀況、智識程度、犯罪之目的、手段
    、所生損害等情狀，量處如主文所示之刑，並諭知易科罰金之折算標準。上開扣
    案之變造之營業小客車駕駛人執業登記證一張（證號：一七Ｏ九二四）上被告照
    片一張（附於九十年度偵字第一一七九一號卷第九頁），係被告所有供犯罪所用
    之物，業據其供明在卷，爰依刑法第三十八條第一項第二款規定宣告沒收。
據上論斷，應依刑事訴訟法第二百九十九條第一項前段，刑法第五十六條、第二百十
六條、第二百十二條、第三百三十七條、第五十五條、第四十一條第一項前段、第三
十八條第一項第二款，罰金罰鍰提高標準條例第一條前段、第二條，判決如主文。
本案經檢察官蔡立文到庭執行職務。
中      華      民      國  九十      年     十一     月     十六     日
                                    臺灣臺北地方法院刑事第二庭
                                        法  官  張  宇  樞
右正本證明與原本無異。
如不服本判決，應於判決送達後十日內向本院提出上訴狀(應抄附繕本)。
                                        書記官  楊  麗  娟
中      華      民      國    九十      年      十一    月     十六     日
右正本證明與原本無異
附錄本案所犯法條全文：
中華民國刑法第二百十二條
偽造、變造護照、旅券、免許證、特許證及關於品行、能力服務或其他相類之證書、
介紹書，足以生損害於公眾或他人者，處一年以下有期徒刑、拘役或三百元以下罰金
。
中華民國刑法第二百十六條
行使第二百十條至第二百十五條之文書者，依偽造、變造文書或登載不實事項或使登
載不實事項之規定處斷。


司法院資訊處製作；財團法人民間司法改革基金會備份。
